【裁判字號】    99,訴,703
【裁判日期】    991020
【裁判案由】    分割共有物
【裁判全文】
臺灣桃園地方法院民事判決           99年度訴字第703號
原      告  申○○
            亥○○
共      同
訴訟代理人  陳明宗律師
被      告  戌○○
            Ｄ○○
            Ｅ○○
            己○○○
            丑○○○
            Ｆ○○○
            辛○○
            卯○○○
            寅○○○
            子○○○
            甲○○
            戊○○
            丁○○
            壬○○○
            庚○○○
            癸○○
            乙○○
            地○○
            巳○○
            宇○○
            黃○○
            未○○
            酉○○
            Ａ○○
            宙○○
            Ｃ○○
            Ｂ○○
            丙○○
上列當事人間請求分割共有物事件，本院判決如下：
    主    文
原告之訴駁回。
訴訟費用由原告負擔。
    事實及理由
一、原告起訴主張：緣坐落於桃園縣八德市○○段1732地號土地
    （以下簡稱系爭土地）為兩造及被告午○○、天○、玄○○
    、辰○○等人共有，應有部分如附表二所示。上開土地並無
    因法令或因物之使用目的不能分割情事，現共有人亦未訂有
    不分割之協議或期限，是原告自得依民法第823 條第1 項、
    第824 條第1 項、第2 項之規定，請求裁判分割上開土地，
    並以變價分割之方式，所得價金依共有人之應有部分之比例
    分配價金，應屬有理。並聲明：兩造及被告被告午○○、天
    ○、玄○○、辰○○等人共有之系爭土地應予變賣，所得價
    金依附表二所示之應有部分比例分配。
二、被告方面：本件未經言詞辯論，故無被告方面之陳述。
三、按原告之訴，依其所述之事實，在法律上顯無理由者，法院
    得不經言詞辯論，逕以判決駁回之，民事訴訟法第249 條第
    2 項定有明文。次按共有物之分割，於共有人全體有法律上
    之利害關係，須共有人全體始得為之，故請求分割共有物之
    訴，屬於民事訴訟法第56條第1 項所稱訴訟標的對於共同訴
    訟之各人必須合一確定者，最高法院28年上字第2199號及同
    院42年台上字第318 號著判例可資遵循；是分割共有物之訴
    ，自須共有人全體參與訴訟，即共同訴訟人必須數人一同起
    訴或被訴，其當事人之適格始無欠缺，如有當事人不適格之
    情形，法院即不得對之為實體上之裁判。又關於當事人適格
    與否，為法院應依職權調查之事項，無論訴訟進行程度如何
    ，均應隨時依職權調查之，最高法院85年度台上第905 號判
    決意旨可資參照。經查，本件原告係於民國99年2 月8 日向
    本院起訴請求請求本件分割共有物，惟系爭土地之共有人即
    被告午○○、天○、玄○○、辰○○，業已於起訴前如附表
    一所示之日期死亡，此有卷附戶籍資料在卷可稽，此部分業
    因欠訴訟成立要件，而經本院裁定駁回在案，揆諸上開判例
    說明，原告以其餘共有人為被告，顯非所有共有人一同起訴
    或被訴，從而，本件原告提起分割共有物之訴應認其當事人
    不適格，依前揭說明，原告之訴在法律上顯無理由，不應准
    許，爰不經言詞辯論，逕為駁回原告之訴。
四、據上論結，原告之訴為無理由，依民事訴訟法249 條第2 項
    、第78條，判決如主文。
中    華    民    國    99    年    10    月    20    日
                  民事第三庭    法  官  陳心婷
以上正本係照原本作成
如對本判決上訴，須於判決送達後20日內向本院提出上訴狀。如
委任律師提起上訴者，應一併繳納上訴審裁判費。
中    華    民    國    99    年    10    月    20    日
                                書記官  林君燕
附表一：
┌───────┬────────┬────────────┐
│被告姓名      │死亡日期（民國）│備註                    │
├───────┼────────┼────────────┤
│午○○        │54年3月20日     │                        │
├───────┼────────┼────────────┤
│天○          │56年2 月20日    │                        │
├───────┼────────┼────────────┤
│玄○○        │98年12月4日     │                        │
├───────┼────────┼────────────┤
│辰○○        │95年11月14日    │                        │
└───────┴────────┴────────────┘

司法院資訊處製作；財團法人民間司法改革基金會備份。
